【裁判字號】    90,上易,49
【裁判日期】    900220
【裁判案由】    恐嚇取財
【裁判全文】
臺灣高等法院高雄分院刑事判決                        九十年度上易字第四九號
    上  訴  人
    即  被  告  乙○○
右上訴人因恐嚇取財案件，不服臺灣屏東地方法院八十九年度易字第五六四號中華民
國八十九年九月三十日第一審判決（起訴案號：臺灣屏東地方法院檢察署八十九年度
偵字第一一一號），提起上訴，本院判決如左：
      主  文
上訴駁回。
      事  實
一、乙○○夥同綽號「戴明益」之不詳姓名之成年男子，二人間本於犯意之聯絡，共
    同基於概括之犯意，意圖為自己不法之所有，於民國（下同）八十八年七月間，
    先由綽號「戴明益」交付如附表所列帳號之提款卡，雙方約定乙○○代領存款即
    可獲得百分之五之利潤後。「戴明益」即自八十八年七月間起，以不詳之方法取
    得蔡忠仁、甲○○、丙○○、黃平和等人所失竊之轎車後，以00000000
    00、0000000000、0000000000、0000000000
    號行動電話向蔡忠仁等人索取新臺幣（下同）六萬元至二十萬元之贖金，並表示
    不付贖金將無法取回失車，致蔡忠仁等因而心生畏懼，依「戴明益」指示，將贖
    金匯入如附表所列之帳戶內。「戴明益」再以電話通知乙○○持提款卡前往提領
    ，乙○○隨即夥同其女友張麗雪本於犯意之聯絡，共同基於概括之犯意，由乙○○及張麗雪共同或分別持戴明益所交付之提款，前往華南銀行崇德路分行等金融
    機構所設之自動櫃員機，依戴明益所告知之提款密碼，提領現款，並將領得之現
    款抽取百分之五後，餘款由乙○○置於臺中市巨人保齡球館第七十九號保管箱內
    或直接匯入臺新銀行某帳戶內（帳戶名稱乙○○已不記得）。嗣於八十九年二月
    十四日晚上十時三十分許，經警提臺灣屏東地方法院檢察署檢察官簽發之拘票在
    彰化縣東寧村永興路二段九十八號逕行拘提乙○○、張麗雪到案，並扣得泛亞銀
    行融卡一枚、世華聯合商業銀行提款卡一枚。
二、案經高雄縣察局移送臺灣屏東地方法院檢察署檢察官偵查起訴。
    理  由
一、訊據上訴人乙○○固坦承右開犯行不諱，惟辯稱：「戴明益」他只有叫我幫他領
    錢而已，其他的事情我並不清楚，我並不是他們集團的成員，從提款卡被吃掉，
    我去問他他告訴我之後，我就沒有跟他們來往了云云。惟查：上訴人乙○○已於
    高雄縣警察局第三次調查時坦承：「載明益是一次將八張金融提款卡交給我的，
    ‧‧‧」「（問：警方於八十九年二月十四日拘提你的同時，在你皮包查獲世華
    銀行四三五五一四五一帳號及泛亞銀行三八四一七五四四一帳
    號二張金融提款卡是否為載明益交給你八張金融提款卡中的二張？）答：是的」
    「（問：載明益提供給你之萬泰銀行中正分行戶名劉鈺、00000000
    七帳號。萬通銀行台中分行戶名靖學鵬、五四三二三四四九帳號
    。
    誠泰銀行彰化分行戶名楊佩娟、四四四五一四五二八二帳號。世華銀行彰化
    分行戶名楊佩娟四七五九九六三八帳號外、聯邦銀行公館分行戶名林志
    剛、二四五四八五三七帳號及中國國際商業銀行戶名張志豪、一八
    七四四九五九帳號之金融提款卡去向如何？）答：該六張金融提款卡中有萬泰
    銀行中正分行戶名劉鈺、00000000七帳號。世華銀行彰化分行戶
    名楊佩娟四七五九九六三八帳號。中國國際商業銀行戶名張志豪、一
    八七四四九五九帳號等三張金融提款卡在我提領被害人匯入之贓款時被提款
    機吃掉了。另誠泰銀行彰化分行戶名楊佩娟、四四四五一四五二八二帳號。
    聯邦銀行公館分行戶名林志剛、二四五四八五三七帳號。萬通銀行台中
    分行戶名靖學鵬、五四三二三四四九帳號的金融提款卡是因為警方
    在八十八年十二月二十三日到台中縣太平市○○路五八號十五樓我朋友蕭國明住
    處找我未遇後，我唯恐竊車勒贖事蹟敗露就將該三張金融提款卡剪斷棄置垃圾筒
    內。」（見八十九年度偵字第一一一號偵查卷第十五頁背面、第十六頁），「
    使用000000000、000000000、九三五六一四二、
    九二二一一四三等台灣大哥大電信公司門號的歹徒是載明益，他打電話給
    我是叫我到其交給我之銀行提款卡去提款機領取竊車勒贖之贖款」（見警卷八十
    九年二月十五日警訊筆錄）；同案被告即證人張麗雪於原審審理中亦供承：「（
    問：乙○○每次交給你幾張提款卡？）答：一次只交一張給我，總共交給我三次
    」、「（問：三次提款卡有無同一人？）答：都不一樣」「（問；每次提領乙○○有無在旁邊？）答：有二次是乙○○載我去的，但離提款機還有一段距離」（
    見原審卷第六十三頁背面）等語，並曾於警訊調查時供稱：「（問；你與乙○○
    前往領款時有無經過化裝或其他掩飾？）答：乙○○曾告訴我要載帽子」（見警
    卷第八十九年二月十五日警訊筆錄），核與被害人甲○○、丙○○所述情節相符
    ，而前開提款卡均非乙○○所有，且「載明益」一次交付上訴人八張提款卡，每
    張提款卡之所有人均不同，上訴人乙○○明知提款卡非同一人所有，竟猶多次持
    他人提款卡提領現款或交付提款卡予張麗雪提領現款，又叫張麗雪提款時載帽子
    以圖掩飾，警察來查後未遇後其又將提款卡剪壞丟棄，是其辯稱不知情，顯係事
    後卸責之詞，不足採信。此外，復有扣案之提款卡及萬泰商業銀行中正分行開戶
    資料、交易明細報表、誠泰銀行開戶資料、交易明細查詢單、萬通商業銀行開戶
    資料、提存款明細影本、華南銀行崇德路分行自動提款機錄影帶翻拍照片影本在
    卷可資佐証，事証明確，上訴人乙○○犯行已堪認定。
二、核上訴人乙○○所為，係犯刑法第三百四十六條第一項之恐嚇取財罪。上訴人乙○○與張麗雪及綽號「戴明益」之男子間就上開恐嚇取財犯行，顯有犯意之聯絡
    及行為分擔，均為共同正犯。又上訴人乙○○連續向被害人蔡忠仁、甲○○、丙○○、黃平和等人恐嚇取財之數行為間，係時間緊接、手法相同、觸犯構成要件
    同一之罪名，顯係出於概括之犯意反覆為之，為連續犯，應依刑法第五十六條之
    規定論以一罪。
三、原審因而適用刑法第二十八條、第五十六條、第三百四十六條第一項之規定，並
    審酌上訴人乙○○不思正業，竟連續向失竊汽車之被害人恐嚇取財之回贖金額每
    次六至二十萬元不等，足以造成眾多車主之心理恐懼、嚴重影響社會治安，及上
    訴人乙○○坦承犯行等一切情狀，量處有期徒刑一年，經核原判決認事用法並無
    不合，量刑亦屬適當，上訴人乙○○上訴主張原判決量刑過重，為無理由，應予
    駁回。
據上論斷，應依刑事訴訟法第三百六十八條，判決如主文。
本案經檢察官林應華到庭執行職務。
中      華      民      國    九十      年      二      月     二十     日
                              臺灣高等法院高雄分院刑事第八庭
                                  審判長法官  郭雅美
                                        法官  洪兆隆
                                        法官  張盛喜
右正本證明與原本無異。
不得上訴。
      書記官  魏文常
中      華      民      國    九十      年      二      月     二十一   日
附錄本案論罪科刑法條全文：
刑法第三百四十六條第一項：
意圖為自己或第三人不法之所有，以恐嚇使人將本人或第三人之物交付者，處六月以
上五年以下有期徒刑，得併科一千元以下罰金。
附表：
金 融 機 構 名 稱  戶名    帳                  號        提款卡有無扣案
萬泰銀行中正分行   劉鈺  00000000000        無  遭提款機沒收
萬通銀行臺中分行   靖學鵬  00000000000000  無  自行丟棄
世華銀行彰化分行   楊佩娟  000000000000      無  遭提款機沒收
誠泰銀行彰化分行   同右    000000000000      無  自行丟棄
聯邦銀行公館分行   林志剛  000000000000      無  自行丟棄
中國國業商業銀行   張志豪  00000000000        無  遭提款機沒收
世華銀行                   00000000000        有
泛亞銀行                   0000000000000    有
                                                                  Ａ


司法院資訊處製作；財團法人民間司法改革基金會備份。
